臺灣臺中地方法院刑事判決　　　　　　　　　　　　　九十年度訴字第一八五號
　　公　訴　人　臺灣臺中地方法院檢察署檢察官
　　被　　　告　丙○○
　　選任辯護人　劉燕萍
右列被告因偽造文書案件，經檢察官提起公訴（八十九年度偵字第四三二二號），本
院判決如左：
    主    文
丙○○幫助行使偽造私文書，足以生損害於公眾及他人，處有期徒刑肆月，如易科罰
金，以參佰元折算壹日。
    事    實
一、丙○○係址設台中縣東勢鎮○○街十六號「中鏵商行」負責人，經營汽車拖吊、
    汽車零件零售為業。其明知由甲○○駕駛之車牌號碼ＰＥ─０九０九號自用小客
    車（該車名義人係甲○○之妻丁○○，為ＴＯＹＯＴＡ、一九九四年份、引擎號
    碼４Ａ６７１２８５號、車身號碼ＡＴ２─0000000號）一輛，業於民國
    八十八年七月下旬某日，在台中縣東勢鎮東勢高工附近道路發生車禍，已無修復
    價值，竟於拖吊處理該車事宜時主動向甲○○表示願意以新台幣（下同）三萬元
    之價格購買該事故車輛修復使用，雙方乃於八十八年七月二十九日簽定汽車買賣
    契約書，甲○○並交付車主丁○○之行車執照及其國民身分證一張、印章一枚予
    丙○○（嗣供作辦理汽車過戶之用）。之後，丙○○經由真實姓名不詳綽號「阿
    偉」之成年男子介紹，認識從事汽車鈑車代工之戊○○，戊○○隨即於八十八年
    八月十四日偕同乙○○（另案在臺灣板橋地方法院審理通緝中）前往丙○○上開
    商行店內，而丙○○明知乙○○係專門收購撞毀之事故汽車及其車籍資料，再竊
    取相同型式之汽車，將贓車之引擎號碼及車身號碼磨滅後，重新偽造成與收購之
    撞毀車輛相同之引擎號碼及車身號碼，再以一般行情價格出售贓車，即從事組裝
    俗稱借屍還魂車輛，竟仍六萬五千元之高價，將上開已撞毀之車體及車籍資料轉
    賣予以乙○○為首之竊車集團，供其以贓車頂拼事故車籍，以漂白贓車（即俗稱
    之借屍還魂車）後，再行出售牟利。乙○○購得上開事故車後，旋即於八十八年
    八月十八日，在台北縣新店市○○路二三五號六弄二之一號前，竊取己○○所有
    之車牌號碼ＣＯ─四二四０號同型汽車（引擎號碼４ＡＬ４３９３號、車身號碼
    ＴＡ２─0000000號）一輛後，再至台中縣太平市○○路○段頭汴溪旁工
    寮內，將該車引擎號碼、車身號碼磨掉，以字模重新打造向丙○○所購買之上開
    事故車輛之引擎及車身號碼（即偽造代表該車製造工廠及出廠時期標誌之引擎號
    碼等），並改懸丁○○所有之ＰＥ─０九０九號車牌，足以生損害於公路監理機
    關對於車籍資料管理之正確性、製造廠商之信譽及原車主丁○○。乙○○於完車
    車籍頂拼後，旋將上開己○○所失竊且已改懸ＰＥ─０九０九號車牌之汽車，駕
    駛至苗栗市○○路三九九號，其與吳國財（另案由臺灣苗栗地方法院檢察署檢察
    官偵辦中）合資經營之中日中古車行停放待售（為行使該偽造之引擎號、車身號
    碼之行為）。嗣於八十八年八月二十四日下午六時許，乙○○在高速公路南崁交
    流道為警查獲後供出上情，並經警循線於上開中日中古車行，起獲上開己○○所
    失竊，現懸掛ＰＥ─０九０九號車牌之汽車一輛。
二、案經台北市政府警察局大安分局報由臺灣臺中地方法院檢察署陳請臺灣高等法院
    檢察署檢察長核轉臺灣臺中地方法院檢察署檢察官偵查起訴。
    理    由
一、訊之被告丙○○矢口否認前揭犯行，辯稱：伊購買ＰＥ─０九０九號事故車，原
    係打算修復後自己使用，若不好開就賣別人；嗣後，是戊○○說要向伊購買上開
    事故車，並帶同乙○○說要一起買，伊是第一次賣車給戊○○及乙○○，至於該
    車修理後怎麼使用、檢證，伊並不知情，伊不知乙○○是竊車集團云云。惟查：
   （一）證人乙○○自八十七年六月間起，與其弟林文華、林文宗及綽號「阿宏」
    者，組成竊車集團，在台北縣五股鄉○○路○段五十六號其所經營之上欣汽車有
    限公司從事贓車頂拼、借屍還魂之不法情事，而於八十七年十一月間為台北縣蘆
    洲分局查獲後，乙○○即改至台中縣太平市○○路○段頭汴溪旁之工寮從事贓車
    頂拼，平日乙○○之友人或拖車業者遇有事故車時，會聯絡乙○○前往收購事故
    車之車籍資料，於購得事故車輛之證件後，由乙○○或綽號「阿宏」者，在台北
    市、台北縣三重市等地，竊取與證件相同廠牌、年份之車輛，再將贓車之車身及
    引擎號碼磨掉，以字模重新打造與證件相同之車身及引擎號碼，以此方式將贓車
    漂白、借屍還魂後出售牟利等情，業經證人乙○○於警訊中供述明確，並有在台
    中縣太平市○○路○段頭汴溪旁之工寮內查獲之竊車工具、重新打造引擎號碼、
    車身號碼之子模及上開己○○所失竊之贓車扣案可證（此有臺灣臺北地方法院檢
    察署八十九年度偵字第三二二九號偵查卷影本在卷可參）。可見，乙○○等人係
    從事俗稱借屍還魂車之竊車集團無誤。（二）證人戊○○於八十九年四月二十八
    日偵查時證稱：乙○○說自己有材料，意指可能有「賊仔貨」（台語），即宰肉
    廠（台語）等語；被告丙○○於八十九年四月二十七日提出交予檢察官之對話錄
    音譯文中，其中譯文第２６段，證人戊○○稱：「那台車後來吊到大里去。」，
    譯文第２８段，證人戊○○稱：「他（指乙○○）說那邊有材料。」，譯文第３
    ５段，被告問戊○○稱：「他（指乙○○）你怎麼認識的。」，譯文第３６段，
    戊○○答稱：「在台中東光路那個屠宰場，我那時在那附近做汽車噴漆，乙○○
    那時有台車給我做噴漆。」，譯文第３７段，被告續問戊○○：「就那乙○○哦
    ，那他是不是留電話給你。」，譯文第３８段，戊○○答稱：「是啦，他說以後
    有什麼好康的再跟我聯絡。」，譯文第４１段，被告續問戊○○稱：「那你就打
    電話問他那台車要不要？」，譯文第４２段，戊○○答稱：「對啦」，譯文第４
    ３段，被告又稱：「他（指乙○○）走的路線和別人不同。」。以上所述，被告
    與戊○○雖未明言，然在在均顯示其二人均知悉乙○○係為漂白贓車借屍還魂之
    竊車集團之成員，且之間素有聯絡。（三）又被告於警訊時曾供稱：「我是以低
    價收購事故車，再以高價賣，只是賺差額，他（指乙○○）說是要修復賣掉」等
    語；然於偵查中卻改稱：「打算修復後給自己用，若不好開就賣他人」等語。再
    者，被告以三萬元之價格向甲○○購入系爭事故車，卻以六萬五千元之價格出售
    予乙○○，轉手間即獲利三萬五千元，足見被告購入撞毀之事故車輛，係圖轉售
    牟利，並非於修復後供自己使用之途，且被告既為汽車修配之拖吊業者，其對於
    監理規定應極為熟悉，依當時之道路交通安全規則第四十四條第一項規定，「領
    有牌照之汽車，其出廠年份，自用小客車三年以上未滿六年者，每年至少檢驗一
    次」。而系爭ＰＥ─０九０九號事故車係一九九四年出廠，依該規定，必須每年
    至少定期檢驗一次，而從該車之行車執照之記載，可知該汽車當年尚未檢驗，而
    車輛要辦理過戶必須依期檢驗通過始可為之，則該汽車既已逾期未檢驗，又已肇
    事撞毀，根本無法辦理過戶手續，而被告卻仍向甲○○取得其妻即車主丁○○之
    身分證及印章，且未告知甲○○、丁○○夫婦即將系爭汽車以丁○○之名義轉賣
   予乙○○，並交付丁○○之身分證影本予乙○○，直至八十八年八月二十四日，
    乙○○竊車集團為警查獲時，始在該集團成員林東權身上起出丁○○之身分證影
    本，足見被告自始購入事故車即係欲轉售牟利。此外，復有汽車買賣合約書影本
    三紙、（ＰＥ─０九０九號汽車）車籍作業系統─查詢認可資料、汽車失竊報案
    證明單、汽車新領牌照登記書影本、車身號碼及引擎號碼拓印及電解後還原之原
    車身號碼及引擎號碼拓印、對話錄音譯文、扣押證明筆錄影本、系爭撞毀汽車照
    片等件附卷可稽。故被告前述辯解，顯係事後卸責之詞，不足採信。本件事證明
    確，被告犯行可堪認定。
二、按汽車引擎號碼及車身號碼係代表汽車製造工廠之出廠時期之標誌，乃表示一定
    用意之證明，依刑法第二百二十條之規定，應以文書論。查被告丙○○提供乙○○為首之竊車集團以合法之撞毀汽車車籍資料，偽作頂拼事故車籍，以漂白贓車
    之用（偽造引擎號碼、車身號碼），嗣並加以行使，其雖並未參與偽造及行使文
    書（引擎號碼、車身號碼之準私文書）之行為，然其顯係以幫助之意思，參與偽
    造及行使文書構成要件以外之行為，為幫助犯，核其所為係犯刑法第三十條第一
    項、第二百十六條、第二百十條之幫助行使偽造私文書罪，並依刑法第三十條第
    二項之規定，按正犯之刑減輕之。爰審酌被告並無犯罪前科，因貪圖小利而幫助
    他人犯罪，其犯罪之動機、目的、手段、所生損害及犯後態度等一切情狀，量處
    如主文所示之刑，並諭知易科罰金之折算標準。
三、末查，被告行為後，刑法第四十一條業於民國九十年一月十日修正公布，並於同
    年月十二日生效，比較新法即修正後刑法第四十一條第一項前段規定「犯最重本
    刑為五年以下有期徒刑以下之刑之罪，而受六個月以下有期徒刑或拘役之宣告，
    因身體、教育、職業、家庭之關係或其他正當事由，執行顯有困難者，得以一元
    以上三元以下折算一日，易科罰金」與舊法即修正前刑法第四十一條規定「犯最
    重本刑為三年以下有期徒刑以下之刑之罪，而受六月以下有期徒刑或拘役之宣告
    ，因身體、教育、職業或家庭之關係，執行顯有困難者，得以一元以上三元以下
    折算一日，易科罰金」之結果，新法就被告得予易科罰金之規定，顯然較有利於
    被告，是依刑法第二條第一項前段之規定，自應適用裁判時之法律即修正後刑法
    第四十一條第一項前段之規定，併此敘明。
據上論斷，應依刑事訴訟法第二百九十九條第一項前段，刑法第二百十條、第二百十
六條、第二百二十條、第三十條、第二條第一項前段、修正後刑法第四十一條第一項
前段，罰金罰鍰提高標準條例第一條前段、第二條，判決如主文。
本案經檢察官陳佳琳到庭執行職務。
中       華       民       國    九十一    年     四     月    十八     日
                                        臺灣臺中地方法院刑事第七庭
                                            法  官  曾  佩  琦
右正本證明與原本無異。
如不服本判決，應於送達後十日內向本院提出上訴狀 （須附繕本） ，上訴於台灣高
等法院台中分院。
                                            書記官
中       華       民       國    九十一    年     四     月   二十二    日
附錄本案論罪科刑法條全文：
第二百二十條：
在紙上或物品上之文字、符號、圖畫、照像，依習慣或特約，足以為表示其用意之證
明者，關於本章及本章以外各罪，以文書論。
錄音、錄影或電磁紀錄，藉機器或電腦之處理所顯示之聲音、影像或符號，足以為表
示其用意之證明者，亦同。
稱電磁紀錄，指以電子、磁性或其他無法以人之知覺直接認識之方式所製成之紀錄，
而供電腦處理之用者。
刑法第二百十條：
偽造、變造私文書，足以生損害於公眾或他人者，處五年以下有期徒刑。
刑法第二百十六條：
行使第二百十條至第二百十五條之文書者，依偽造、變造文書或登載不實事項或使登
載不實事項之規定處斷。
